【裁判字號】    92,上易,215
【裁判日期】    920424
【裁判案由】    過失傷害
【裁判全文】
臺灣高等法院刑事判決                            九十二年度上易字第二一五號
    上  訴  人
    即  被  告  丙○○
    選任辯護人  許博森  律師
右上訴人因過失傷害案件，不服台灣桃園地方法院九十一年度交易字第二九三號中華
民國九十一年十一月十二日第一審判決（起訴案號台灣桃園地方法院檢察署九十一年
度偵字第六四九九號）提起上訴，本院判決如左：
    主  文
上訴駁回。
    事  實
一、丙○○與甲○○（業經台灣桃園地方法院檢察署檢察官於民國九十一年五月三十
    一日以九十一年度偵字第六四九九號為不起訴處分）、乙○○三人，於民國（下
    同）九十年十二月八日下午五時四十五分許，共同前往桃園縣中壢市○○○路九
    十一號丁○○之住處，欲與丁○○談論債務事，抵達右址處，丙○○逕上二樓與
    丁○○商談，丁○○不欲與丙○○談論，丙○○即出手拉扯丁○○，本應注意當
    時二人係站立在樓梯口，於拉扯中隨時有因重心不穩而跌落之可能，且依當時情
    狀亦無不能注意之情事，竟疏未注意，予以拉扯，致丁○○自二樓樓梯口跌落至
    一樓，並因而受有頭部外傷併頭皮裂傷及多處背部擦挫傷等傷害。
二、案經丁○○訴請台灣桃園地方法院檢察署檢察官偵查起訴。
    理  由
一、訊據上訴人即被告丙○○固坦承於右揭時、地與甲○○、乙○○人共同去找丁○○商談，惟矢口否認有拉扯及過失傷害之犯行，辯稱：丁○○在二樓先打我，他
    跑下二樓，當時樓梯未完工釘子，他跑到接近一樓地板三、四階，自己跌倒受傷
    云云。惟查：
(一)右揭事實，雖據告訴人丁○○指陳為被告夥同多人圍毆致傷等語，並提出壢新醫
    院開立之診斷証明書一紙附卷為證（見他字第四頁），惟此圍毆致傷之事實，為
    被告丙○○所否認，如後所述，此圍毆致傷情節，尚不可採。惟參諸証人甲○○
    於偵訊時証稱：「．．當天我們是要去找謝對帳，丙○○說他知地點，我、楊、
    乙○○同去，開一台車，張開車，當天，謝剛好下樓，楊對謝說，事情趕快解決
    ，謝對楊說：『死老猴，我不跟你說』（台語），後來他上樓，楊及張也跟上去
    ，叫他下來談，楊有拉謝下來談，謝緊張便跌下樓，楊與謝便又拉拉扯扯，張一
    直拉開他二人，我因左手斷掉，無法勸架，在旁觀看。」（見九十年度他字第二
    六二三號偵查卷第四十五頁背面至第四十六頁正面）等語，及証人乙○○於偵訊
    時証述：「．．當日『楊』說『謝』有帳要對，『謝』亦曾對我說願與『楊』對
    帳，我們到現場時，現場在蓋房子未完工，我與『楊』、『謝』至二樓之後，他
    二人發生爭執，『謝』跑下樓時因樓梯未做好，『謝』因而跌了一下。．．（他
    二人有拉扯否？）有。」（見前開他字卷第四十九頁背面至第五十頁正面）等語
    ，可知被告係因與被害人因拉扯而跌落受傷。
(二)查，被告丙○○明知其與告訴人丁○○二人站立在二樓樓梯口，如在該處拉扯，
    隨時可能因重力不穩而跌落，而依當時情狀亦無不能注意之情事，竟疏未注意，
    猶動手拉扯告訴人丁○○，致其跌落至一樓而受有傷害，其過失之行為甚明，其
    過失傷害犯行，洵堪認定。被告上訴辯稱被害人自行跌倒受傷云云，顯係卸責飾
    詞，不足採信。
(三)至雖告訴人丁○○前揭指稱：伊並沒有跌下樓來，當時係丙○○帶七、八個人到
    伊住處，伊要衝到門口時，被他們抓住，要抓伊上車，並拿類似木棒的東西打伊
    、踢伊，最後伊才跑到別人家去云云。經查，告訴人丁○○於九十年十二月八日
    向台灣桃園地方法院檢察署檢察官提起告訴時，先係稱當日有六人打他（見前開
    偵查卷第三頁背面），於九十一年一月七日偵訊時又改稱當天有八個人拿武器打
    他（見前開他字卷第二十八頁正面、第二十九頁正面），究竟有幾人、係徒手毆
    打抑係持武器、持何武器等於本案重要關鍵事項，告訴人丁○○前後陳述，竟不
    相同，其之陳述已有瑕疵，尚難採信。再參諸告訴人丁○○所提之診斷証明書內
    容為：頭部外傷併頭皮裂傷及多處背部擦挫傷之傷勢，如確有數人分持武器毆打
    ，豈可能僅有如此輕微之傷勢？且據告訴人丁○○於原審陳述，尚有人以腳踢他
    （見原審卷第十九頁），則為何其下半身沒有任何傷勢？又如確有七、八人攔住
    告訴人丁○○一人，其豈有趁隙逃逸之機會？又查，本案尚經檢察官指揮轄區派
    出所警員至桃園縣中壢市○○○路九一號附近對鄰居進行訪查，數位鄰居均表示
    不知情當時現場有發生毆打情事，此有察訪紀錄表三紙在卷足憑（見他字卷第三
    六、三七頁），倘如告訴人丁○○所言，被告丙○○帶同多人至現場圍毆告訴人
    丁○○，則附近鄰居應無不知情之理，此外復查無其他証據足認告訴人丁○○之
    指訴圍毆致傷之實實，尚難僅憑告訴人丁○○之前開片面指訴，遽為不利被告夥
    人予以圍毆致傷，併此敘明。綜上所述，本件事証明確，被告丙○○之過失犯行
    洵堪認定，應予依法論科。
二、核其所為，係犯刑法第二百八十四條第一項前段之過失傷害罪。原審引用刑法第
    二百八十四條第一項前段、第四十一條第一項前段，罰金罰鍰提高標準條例第一
    條前段、第二條，審酌被告之素行、過失之程度、被害人所受之傷勢、事後尚未
    與被害人和解，賠償其損害及犯罪後猶飾卸其詞等一切情狀，論處被告丙○○因
    過失傷害人罪，量處有期徒刑參月，並諭知易科罰金之折算標準，以資懲儆。經
    核其認事用法均無違誤，量刑亦允當，被告上訴否認犯罪，為無理由，應予駁回
    。
據上論斷，應依刑事訴訟法第三百六十八條，判決如主文。
本案經檢察官沈世箴到庭執行職務。
中      華      民      國    九十二    年      四      月    二十四    日
                              台灣高等法院刑事第九庭
                                    審判長法  官  李  文  成
                                          法  官  周  盈  文
                                          法  官  官  有  明
右正本證明與原本無異。
不得上訴。
                                          書記官  林  蓓  瑜
中      華      民      國    九十二    年      四      月    二十五    日
附錄論罪科刑法條
中華民國刑法第二百八十四條第一項
 (過失傷害罪)
因過失傷害人者，處六月以下有期徒刑、拘役或五百元以下罰金，致重傷者，處一年
以下有期徒刑、拘役或五百元以下罰金。


司法院資訊處製作；財團法人民間司法改革基金會備份。
